【裁判字號】    89,易,1220
【裁判日期】    890630
【裁判案由】    業務侵占等
【裁判全文】
臺灣臺北地方法院刑事判決              八十九年度易字第一二二號
    公  訴  人  臺灣臺北地方法院檢察署檢察官
    被      告  甲○○
右列被告因業務侵占等案件，經檢察官提起公訴（八十九年度偵字第八七一二號），
本院判決如左：
    主      文
甲○○連續意圖為自已不法之所有，而侵占業務上所持有之物，處有期徒刑拾月。
    事      實
一、甲○○曾於民國八十六年間犯偽造有價證券罪，經台灣彰化地方法院判處有期徒
    刑一年六月，緩刑四年確定，尚在緩刑期內，仍不知悔改，竟因前經營服裝販售
    業不善，於八十八年九月十三日至北都汽車股份有限公司（下稱北都公司）任職
    ，並自同年十一月一日起調至至北都公司臺北市○○○路○段八八號文山營業所
    擔任業務代表，為從事業務之人，職司車輛販售，為北都公司代銷車輛、代辦業
    務之處理事務期間，復意圖為自己不法之利益及所有，基於概括犯意，以不當折
    價、不當贈送配件等違反北都公司所承諾業務員得折價、贈送配件之額度等銷售
    規定之不法方式，達其侵吞北都公司應收款目，挪作自己續行經營服裝業或償債
    務之用之結果，遂利用職務上之便利，連續：(一)於八十八年十二月十九日，客戶
    吳碧霞洽由甲○○向北都公司購買國瑞牌ＰＲＥＭＩＯ型自用小客車乙部時，逾
    越北都公司承諾之業務代表折價權新臺幣（下同）一萬八千元之限制，擅允折價
    二萬五千元，而將原定車價六十七萬九千元折讓為六十五萬四千，為違背甲○○
    任務之行為，致生折價損害七千元於北都公司，嗣並於吳碧霞交付全部車款及保
    險費三萬三千九百三十五元與甲○○後，僅繳回車款十六萬七千元，而將業務上
    所持有屬北都公司所有之車款四十八萬七千元及保費三萬三千九百三十五元侵占
    入已；(二)於八十八年十二月二十五日，客戶邱佳惠洽由甲○○向北都公司購買總
    價四十三萬三千元（上開價格為經甲○○折價後之車價，北都公司原定之車價為
    四十四萬八千元）之國瑞牌ＴＥＲＣＥＬ型自用小客車乙部，並交付車款、加裝
    配件費用三萬元、汽車保險費五萬一千三百十八元與甲○○後，甲○○僅繳回車
    款及部分加裝配件款，而將業務上所持有屬北都公司所有加裝配件款二萬三千元
    及保險費五萬一千三百十八元侵占入己；(三)於八十九年一月十七日，客戶邱琦瑛
    洽由甲○○向北都公司購買國瑞牌ＺＡＣＥ型小客車乙部時，逾越北都公司承諾
    之業務代表折價權八千元之限制，擅允折價一萬三千元，而將原定車價四十二萬
    三千元折讓為四十一萬元，且私允贈送邱琦瑛配件七千四百元特惠配件五千六百
    元，為違背甲○○任務之行為，致生折價損害五千元及配件損失七千九百元於北
    都公司，嗣並於邱琦瑛交付全部車款與甲○○後，甲○○僅繳回部分車款一萬零
    一百五十元，而將業務上所持有屬北都公司所有之其餘車款三十九萬九千八百五
    十元侵占入己；(四)於八十九年一月二十五日，客戶許坤榮洽由甲○○向北都公司
    購買國瑞牌ＨＩＡＣＥ型客貨車乙部時，逾越北都公司承諾之業務代表折價權一
    萬八千元之限制，擅允折價三萬六千元，而將原定車價八十六萬六千元折讓為八
    十三萬元，且私允贈送許坤榮配件一萬九千二百七十五元及特惠配件一萬三千元
    ，為違背甲○○任務之行為，致生折價損害一萬八千元及配件損失三萬二千二百
    七十五元於北都公司，嗣於許坤榮交付定金五萬元與甲○○後，僅繳回定金一萬
    元，而將業務上所持有屬北都公司所有之其餘定金四萬元侵占入己。甲○○計造
    成北都公司財物損失計七萬五千二百七十五元，及侵占得一百零三萬五千一百零
    三元。
二、案經北都公司告訴台灣台北地方法院檢察署檢察官偵查起訴。
    理      由
一、訊據被告健欽對於右揭犯罪事實坦承不諱，且經告訴人北都公司之告訴代理人商
    中元指訴甚詳，復有訂購合約書及被告所出具之收據各四份、和安保險代理人股
    份有限公司代辦富邦產物保險股份有限公司汽車保險要保書＼批改申請書、車輛
    收款明細表簽收單、邱佳惠、邱琦瑛、許坤榮等出具之確認書等在卷足佐，事證
    已臻明，被告犯行明確，足以認定。
二、核被告甲○○所為，其為北都公司處理售車事務，為方便自己得以侵占售車款之
    不法利益，竟逾越北都公司允許折價之範圍，雖北都公司依與被告間之僱傭契約
    得請求被告賠償此部分之損失，業據告訴人之代理人商中元到庭陳述明確，並為
    被告所是認，惟被告如此處理售車事務，業已打亂北都公司所銷售之車輛之市場
    行情，致該公司其他業務員推銷業輛發生困難，顯已生損害於北都公司之利益此
    部分被告所為，係犯刑法第三百四十二條第一項背信罪；其侵占其業務上所持有
    之前揭款項，係犯刑法第三百三十六條第二項業務上侵占罪。被告先後多次背信
    及侵占犯行，時間緊接，手段相同，均觸犯同一犯罪構成要件之罪名，顯然基於
    概括犯意反覆為之，均應依連續犯規定論以一罪，並加重其刑。被告所犯上開二
    罪，所犯背信罪為犯侵占罪之方法，有方法結果牽連關係，為牽連犯，應依刑法
    第五十五條後段規定，從一重處斷。爰審酌被告犯罪之動機、目的、手段、品行
    、智識程度、所生危害及犯罪後之態度等一切情狀，量處如主文所示之刑，以資
    懲儆。
據上論斷，應依刑事訴訟法第二百九十九條第一項前段、刑法第五十六條、第三百三
十六條第二項、第五十五條、第三百四十二條第一項、罰金罰鍰提高標準條例第一條
前段判決如主文。
本案經檢察官丁樹蘭到庭執行職務
中      華      民      國      八十九      年    六      月    三十    日
                                      臺灣臺北地方法院刑事第五庭
                                          法  官  劉  亭  柏
右正本證明與原本無異。
如不服本判決，應於判決送達後十日內，向本院提出上訴狀。
                                          書記官  羅  欣  宜
中      華      民      國      八十九      年    七      月     四     日
附錄本案論罪科刑法條全文
刑法第三百三十六條
一對於公務上或因公益所持有之物，犯前條第一項之罪者，處一年以上七年以下有期
  徒刑，得併科五千元以下罰金。
二對於業務上所持有之物，犯前條第一項之罪者，處六月以上五年以下有期徒刑，得
  併科三千元以下罰金。
三前二項之未遂犯罰之。
刑法第三百四十二條
為他人處理事務，意圖為自己或第三人不法之利益或損害本人之利益，而為違背其任
務之行為，致生損害於本人之財產或其他利益者，處五年以下有期徒刑、拘役或科或
併科一千元以下罰金。
前項之未遂犯，罰之。


司法院資訊處製作；財團法人民間司法改革基金會備份。
